【裁判字號】    97,訴,126
【裁判日期】    970305
【裁判案由】    偽造文書等
【裁判全文】
臺灣臺南地方法院刑事判決               97年度訴字第126號
公  訴  人  臺灣臺南地方法院檢察署檢察官
被      告  甲○○
選任辯護人  賴鴻鳴律師
            黃俊達律師
            劉錦勳律師
上列被告因偽造文書等案件，經檢察官提起公訴（96年度偵字第
9223號、96年度偵字第18264號），被告就犯罪事實為有罪之陳
述，本院裁定進行簡式審判程序，判決如下：
    主  文
甲○○行使公務員明知不實之事項，而登載於職務上所掌之公文
書，足以生損害於公眾，處有期徒刑壹年，減為有期徒刑陸月，
緩刑貳年。
    事  實
一、甲○○於民國（下同）95年8月10日起擔任臺南縣學甲鎮新
    榮里里長一職，為依法令從事於公務之人員。緣臺南縣政府
    於95年11月28日以府民行字第0950254063號函核准補助學甲
    鎮新榮里辦理「新大同社會營造計畫」硬體案經費新台幣（
    下同）120,000元，補助項目包括新榮里之空地整理、環境
    清潔整理及美化綠化等項目。甲○○明知渠僅以每日工資
    700元之代價雇用女工李陳  、黃李秋月、李鄭帛三人，每
    人工作2.5日，僅支付每人工資1,750元，合計5,250元，竟
    因所雇請清潔水溝之工人李跳領取薪資而未簽署姓名，為使
    實際已支付之工資與工資表上記載之金額相符，於95年12月
    間某日，製作不實工資核計表，記載「李陳  、黃李秋月、
    李鄭帛於12月13日、14日工數2天、單價1,000元、工資總計
    每人2,000元」等不實事項，復承前同一犯意，接續在「學
    甲鎮新榮里辦公室費用動支請示單」，登載上開不實空地整
    理工資發放紀錄，持交不知情之里幹事陳榮龍於95年12月20
    日向學甲鎮公所報銷、請款，致使學甲鎮公所承辦之公務員
    陷於錯誤，因而登載於所掌之臺南縣學甲鎮公所支出傳票及
    支出科目分攤表上，並於95年12月27日同意核銷支付全部營
    造經費120, 000元，足生損害於該筆計畫經費執行之正確性
    。
二、案經王東盛告發，臺南縣政府政風室函法務部調查局臺南縣
    調查站報告臺灣臺南地方法院檢察署檢察官偵查起訴。
    理  由
一、本案被告甲○○所犯上開行使登載不實公文書之罪，並非死
    刑、無期徒刑或最輕本刑有期徒刑三年以上之罪，亦非高等
    法院管轄第一審案件，被告就被訴事實為有罪之陳述，經告
    知被告簡式審判程序之旨，並聽取檢察官、被告之意見後，
    本院合議庭裁定進行簡式審判程序，是本案之證據調查，依
    刑事訴訟法第273條之2規定，不受同法第159條第1項、第
    161條之2、第161條之3、第163條之1及第164條至第170條規
    定之限制，合先說明。
二、訊之被告甲○○對於上揭事實坦承不諱，核與證人陳榮龍、
    李陳  、黃李秋月、李鄭帛、李跳等於法務部調查局台南縣
    調查站或檢察官偵查中之證述相符，並有被告具名製作不實
    之「李陳  、黃李秋月、李鄭帛等三人工資核計表」、「學
    甲鎮新榮里辦公處費用動支請示單」各一份及台南縣學甲鎮
    公所據以核撥上開「新大同社會營造計畫」硬體案經費共計
    120,000元之支出傳票二紙與支出科目分攤表一份附卷可佐
    ，被告自白核與事證相符，犯行堪以認定。
三、被告擔任台南縣學甲鎮新榮里里長，為依法令從事於公務之
    人員，其將不實之黃李秋月等三人工資發放紀錄登載於職務
    上所製作之「工資核計表」與「學甲鎮新榮里辦公室費用動
    支請示單」，持交不知情之里幹事陳榮龍向學甲鎮公所報銷
    、請款據以行使，核係犯刑法第216條行使同法第213條之公
    文書（被告所犯行使登載不實部分，係利用不知情之里幹事
    陳榮龍持以行使，此部分為間接正犯），其登載不實之低度
    行為，應為其嗣後行使登載不實之高度行為所吸收，不另論
    罪。又被告制作之上開不實公文書經由不知情之里幹事陳榮
    龍提出於學甲鎮公所，致使學甲鎮公所承辦公務員將該不實
    事項登載於所職掌之支出傳票與支出科目分攤表，據以核撥
    補助款，核係犯刑法第214條使公務員登載不實罪，所犯上
    開刑法第216條行使登載不實與同法第214條使公務員登載不
    實罪間，具有想像競合關係，依同法第55條應從一重論以同
    法第216條之行使第213條登載不實公文書罪。爰審酌被告為
    依法令從事公務之人員，就國家經費之執行原應確實核實紀
    錄，其為圖一時之便而為不實登載，持向上級機關報銷、請
    款，致使學甲鎮公所就國家經費之撥付發生錯誤，原應懲處
    ，惟被告無刑案前科紀錄，有台灣高等法院被告前案紀錄表
    在卷足憑，素行良好，犯後坦承犯行，且其不實登載之工資
    差額僅750元，原因係出於所雇請之清潔工人李跳領取薪資
    未簽署姓名，為使實際支付之工資與工資核計表記載之金額
    相符，始為不實登載，並非圖利自己，復審酌其動機、目的
    、手段、違反義務之程度與所生損害等一切情狀，爰量處有
    期徒刑一年。
四、末查被告犯罪行為在96年4月24日前，合於中華民國九十六
    年罪犯減刑條例第2條第1項第3款所定之減刑條件，爰就所
    宣告之刑，減其刑期2分之1。又被告身為里長，負有服務鄉
    里之重任，經此偵審程序，爾後執行公務，應知所警惕而無
    再犯之虞，本院認前開宣告之刑，以暫不執行為適當，爰併
    宣告緩刑二年。
五、據上論結，應依刑事訴訟法第273條之1第1項、第299條第1
    項前段，刑法第216條、第213條、第214條、第55條、第74
    條第1項第1款，刑法施行法第1條之1，中華民國九十六年罪
    犯減刑條例第2條第1項第3款、第7條，判決如主文。
本案經檢察官乙○○到庭執行職務
中    華    民    國    97    年    3     月     5   日
                  刑事第五庭    法  官  林逸梅
以上正本證明與原本無異
如不服本判決應於收受本判決之日起10日內向本院提出上訴書狀
，並應敘述具體理由。如未敘述上訴理由者，應於上訴期間屆滿
後20日內向本院補提理由書狀（均須按他造當事人之人數附繕本
）「切勿逕送上級法院」。
                                書記官  葉仲文
中    華    民    國    97    年    3     月    6     日
附錄所犯法條：
中華民國刑法第213條（公文書不實登載罪）
公務員明知為不實之事項，而登載於職務上所掌之公文書，足以
生損害於公眾或他人者，處 1 年以上 7 年以下有期徒刑。
中華民國刑法第214條（使公務員登載不實罪）
明知為不實之事項，而使公務員登載於職務上所掌之公文書，足
以生損害於公眾或他人者，處 3 年以下有期徒刑、拘役或 5 百
元以下罰金。
中華民國刑法第216條（行使偽造變造或登載不實之文書罪）
行使第 210 條至第 215 條之文書者，依偽造、變造文書或登載
不實事項或使登載不實事項之規定處斷。


司法院資訊處製作；財團法人民間司法改革基金會備份。
